---
title: "Atividade prática n. 2"
author: "Grupo 9"
date: "04 de outubro de 2022"
output:
  html_document: default
  pdf_document:
    keep_tex: yes
  word_document: default
---

**Relatório do grupo 9**

Tema: *relatório completo sobre investimento em empresas estatais*

## Questão 0:

Iniciando os modulos, os dados para as analises e as funções necessarias

```{r, message = FALSE}
#install.packages("stargazer")
library(stargazer)
```

## Questão 1:

   Baixe o relatório e declare no R que a coluna Data contém informações temporais.

```{r}
data <- read.csv("ArquivoExercicio2.csv",sep=";",header=TRUE)

data$Data <- as.Date(data$Data)
```

## Questão 2:

  Crie 6 vetores 2x1 contendo informações sobre média, mediana, mínimo, máximo, variância o desvio padrão do PL e Ret. E seguida, compile os vetores em uma única tabela utilizando o comando cbind.data.frame.

```{r}
media <- c(mean(dados$`PL em milhoes`),mean(dados$Retorno))
mediana <- c(median(dados$`PL em milhoes`),median(dados$Retorno))
minimo <- c(min(dados$`PL em milhoes`),min(dados$Retorno))
maximo <- c(max(dados$`PL em milhoes`),max(dados$Retorno))
desvio_padrao <- c(sd(dados$`PL em milhoes`),sd(dados$Retorno))
variancia <- c(var(dados$`PL em milhoes`),var(dados$Retorno))
enriched_data <- cbind.data.frame(media,mediana,minimo,maximo, desvio_padrao,variancia)
round_df(enriched_data,5)
```

## Questão 3:

A covariância e correlação entre PL e Ret

```{r}
covariancia <- cov(dados$`PL em milhoes`,dados$Retorno)
correlacao <- cor(dados$`PL em milhoes`,dados$Retorno)
paste("Covariancia:",covariancia)
paste("Correlacao:",correlacao)
```

## Questão 4:

Crie um modelo linear para captar a relação entre Ret e PL. Reti = A + BPLi + Ei

```{r}
x <- dados$`PL em milhoes`
y <- dados$Retorno
reg <- lm(y ~ x)
```

## Questão 5:

Insira no gráfico de dispersão anterior uma linha que representa o modelo linear na cor azul.

```{r}
#Grafico Anterior:
plot(dados$`PL em milhoes`, dados$Retorno,
     pch  = 8,
     col  = "green",
     lwd  = 5,
     main = "Relação entre Retorno e Patrimonio liquido de fundos de investimento",
     xlab = "Patrimonio Liquido do fundo",
     ylab = "Retorno do fundo")
#Linha Azul:
abline(reg, col=4)
```

## Questão 6:

Mostre o resultado do modelo e a adequabilidade da modelagem.

```{r,echo = FALSE}

coeficientes <- coef(reg)
paste("Coeficiente do intercepto:",coeficientes[1])
paste("Coeficiente do X:",coeficientes[2])
```

O resultado do modelo são os coeficientes citados a cima

```{r}
reg_slm <- summary(reg)
paste("P valor do intercepto=",reg_slm$coefficients[1,4])
paste("P valor do Coeficiente=",reg_slm$coefficients[2,4])
```

A adequabilidade não é das melhores, o P valor do intercepto é alto, fazendo assim ter grandes chances de fazer parte de um resultado nulo, já o do coeficiente tem sua importancia

## Questão 7

Analise o poder explicativo do modelo.

```{r, echo = FALSE}
paste("R2 do modelo =",reg_slm$r.squared)
```
O poder explicativo do modelo é 53,5% o R², ou seja, 53,5% dos resultados dos fundos podem ser explicados pelo fator PL, uma chance consideravel para um modelo de apenas uma variavel

## Questão 8

Analise o significado do valor e significância de 𝛼 e 𝛽 gerados a um nível de
significância de 5%
```{r}

paste("P valor do intercepto=",reg_slm$coefficients[1,4])
paste("P valor do Coeficiente=",reg_slm$coefficients[2,4])
```
  O p valor do intercepto é maior que 5% por isso faz a variavel ser pouco efetiva ao modelo tendo alta chance de fazer parte de uma hipotese nula,já o p valor do coeficiente é menor que 5%, por isso é significante
  
## Questão 9

Crie uma expectativa de Ret para um fundo com PL igual a R$7.800,00.
```{r}
result <- reg_slm$coefficients[1,1] + reg_slm$coefficients[2,1] * 7800
paste("Retorno esperado= ",round(result * 100,3),"%",sep="")
```

## Questão 10

Faça uma nova estimação considerando agora um modelo sem intercepto (𝛼 = 0).
```{r}
x <- dados$`PL em milhoes`
y <- dados$Retorno
regSemAlfa <- lm(y ~ x - 1)
```

## Questão 11

Insira no gráfico de dispersão a reta deste novo modelo na cor vermelha.
```{r}
#Grafico Anterior:
plot(dados$`PL em milhoes`, dados$Retorno,
     pch  = 8,
     col  = "green",
     lwd  = 5,
     main = "Relação entre Retorno e Patrimonio liquido de fundos de investimento",
     xlab = "Patrimonio Liquido do fundo",
     ylab = "Retorno do fundo")
#Linha Azul:
abline(reg, col=4)

#Linha vermelha nova:
abline(regSemAlfa, col="red")
```

## Questão 12

Analise a validade do modelo, poder explicativo do modelo e a magnitude e significância do B

```{r}
regSemAlfa_slm <- summary(regSemAlfa)
paste("R2 do novo modelo=",regSemAlfa_slm$r.squared)
paste("P valor do novo modelo=",glance(regSemAlfa)$p.value)
paste("P valor do novo X=",regSemAlfa_slm$coefficients[,4])
```

O poder explicativo (R2) foi para 85% sendo um modelo mais adequado que o primeiro. O P Valor de x dele se tornou estatisticamente igual a 0 e o P Valor do modelo se tornou estatisticamente igual 0

## Questão 13

Compare os resultados dos dois modelos e justifique em termos estatísticos qual
dos dois modelos é mais adequado.

```{r}
paste("R2 do novo modelo=",regSemAlfa_slm$r.squared)
paste("P valor do novo modelo=",glance(regSemAlfa)$p.value)
paste("R2 do antigo modelo=",reg_slm$r.squared)
paste("P valor do Antigo modelo=",glance(reg)$p.value)
paste("Melhoria do R2 = ", (regSemAlfa_slm$r.squared - reg_slm$r.squared)/ reg_slm$r.squared *100, "%", sep="")
```
O modelo novo é o mais adequado, estatisticamente falando. O R2, poder explicativo, dele foi maior e o novo P valor do novo é tão insignificante que na computação se tornou NA, ou seja, é um modelo mais adequado

## Questão 14

Responda a seu cliente qual a melhor opção de fundo para investir, os menores ou
os maiores

Mesmo com a regressão mais fraca, já demonstrava uma tendencia de fundos com patrimonios maiores terem mais retorno. Com a regressão mais adequada a tendencia foi confirmada, segundo o coeficiente de X:
```{r}
paste("Coeficiente de x", regSemAlfa_slm$coefficients[1])
```
 a cada variação de 1 milhão de PL do fundo, o rendimento tende a esse coeficiente maior, alem do mais a relação é positiva, ou seja, um aumenta, o outro tambem.

## Questão 15:

Por fim, levante hipóteses sobre outros fatores que podem impactar o ret de fundos
de investimentos.

Levando em consideração o artigo: [IMPACTO DA RELAÇÃO ENTRE TAXAS DE ADMINISTRAÇÃO E O TAMANHO DO FUNDO NA PERFORMANCE FUTURA DOS FUNDOS DE INVESTIMENTO](<https://convibra.org/congresso/res/uploads/pdf/artigo23093_20201802.pdf>)
O *Patrimonio Liquido logaritimizado* apresenta uma *relação negativa*, juntamente com a *Taxa de administração* e a *Idade do fundo*, já por outro lado, apresentam uma *relação positiva* as variaveis *Taxa de performance* a *Taxa de administração ao quadrado*


