---
title: "Atividade prática n. 2"
author: "Grupo 9"
date: "04 de outubro de 2022"
output:
  html_document: default
  pdf_document:
    keep_tex: yes
  word_document: default
editor_options: 
  markdown: 
    wrap: 72
---

**Relatório do grupo 9**

Tema: *relatório completo sobre investimento em empresas estatais*

## Questão 0:

Iniciando os modulos, os dados para as analises e as funções necessarias

```{r, message = FALSE}
#install.packages("stargazer")
library(stargazer)
```

## Questão 1:

Baixe o relatório e declare no R que a coluna Data contém informações
temporais.

```{r}
data <- read.csv("ArquivoExercicio2.csv",sep=";",header=TRUE)

data$Data <- as.Date(data$Data)
```

## Questão 2:

Crie no R gráficos com os retornos dos 3 ativos ao longo do tempo.
Analise os resultados dando destaque ao período da pandemia de COVID-19.

Graficos da BBSA3

```{r}
plot(data$Data,data$BBSA3,col="Blue",
     main = "Retorno por dia da BBSA3")
abline(v=18320,col="Red")
```

Graficos da PETR4

```{r}
plot(data$Data,data$PETR4,col="Blue",
     main = "Retorno por dia da PETR4")
abline(v=18320,col="Red")
```

Graficos da CMIG4

```{r}
plot(data$Data,data$CMIG4,col="Blue",
     main = "Retorno por dia da CMIG4")
abline(v=18320,col="Red")
```

-   Data inicial da pandemia indicada pela linha vermelha (2020-03-01)
    Podemos observar que as três empresas apresentavam retornos
    relativamente constantes e não muito dispersos. Particularmente, a
    Petrobrás é a que apresenta um retorno mais centrado no 0, enquanto
    a Cemig e o Banco do Brasil apresentam retornos um pouco mais
    dispersos, mas também perto do 0. Agora, na época da pandemia do
    Covid-19, podemos observar uma grande dispersão dos retornos,
    formando quase uma linha vertical no gráfico, o que indica que os
    retornos foram mais inconstantes nesse período inicial da pandemia.
    Agora, como as duas empresas são muito consistentes no mercado,
    pouco tempo depois da pandemia, elas já voltaram a ter retornos mais
    pre-pandemia.

## Questão 3:

Estime o excesso de retornos dos 3 ativos.

```{r}
ativos <- c("BBSA3","PETR4","CMIG4")
estatisticas <- c("Minimo","Media","Maximo","Desvio Padrao")

excessos <- matrix(,nrow=547,ncol=3)
colnames(excessos) <- ativos

for (ativo in ativos){
  excessos[,ativo] <- data[,ativo] - data$RF
}

rownames(excessos) <- data$Data

output <- matrix(,nrow=4,ncol=3)
colnames(output) <- ativos
rownames(output) <- estatisticas

for (ativo in ativos){
  output["Minimo",ativo] <- min(excessos[,ativo])
  output["Media",ativo] <- median(excessos[,ativo])
  output["Maximo",ativo] <- max(excessos[,ativo])
  output["Desvio Padrao",ativo] <- sd(excessos[,ativo])
}
output
```

## Questão 4:

Para cada uma das ações, estime o modelo CAPM e analise do ponto de
vista econométrico e financeiro os coeficientes A e B estimados \###
Ativo BBSA3

```{r}
CAPM_BBSA3 <- lm(BBSA3 ~ MKT,data = data)
```

De acordo com o modelo, o alfa tem valor numérico de -0,0011616.
Entretanto, o seu P-valor é de 10,80%, o que significa que o alfa tem
mais que 5% de chance de pertencer a uma normal com média 0, o que pode
fazer com que ele seja insignificante. Porém, caso ele tivesse valor
significativo, financeiramente ele indicaria o retorno da empresa que
não depende da variável analisada. Já o ativo beta tem valor numérico
igual a 1,295843 e um P-valor bem menor do que 5%, o que faz com que o
seu valor seja significativo para o modelo. O beta, por sua vez, indica
a volatilidade do mercado, e, por ser maior que 1, indica que o ativo é
mais volátil que o mercado. Alem do mais, uma variação positiva do
mercado indica que o ativo tende a variar positivamente. \### Ativo
PETR4

```{r}
CAPM_PETR4 <- lm(PETR4 ~ MKT,data = data)
```

Analisando esse ativo, o alfa tem valor numérico de -0.0008972. Porém, o
seu P-valor também é bem alto, de 43,3%, o que significa que o alfa tem
mais que 5% de chance de pertencer a uma normal com média 0, o que pode
faz com que ele seja insignificante. Agora, caso tivesse valor
significativo no modelo, financeiramente ele indicaria o retorno da
empresa que não depende da variável analisada. Já o ativo beta tem valor
numérico igual a 1,4451268 e um P-valor bem menor do que 5%, o que faz
com que o seu valor seja significativo para o modelo. O beta, por sua
vez indica a volatilidade do mercado, e, por ser, mais uma vez maior que
1, indica que o ativo é mais volátil que o mercado. Com uma variação
positiva do mercado, o modelo indica que a variavel analisada tende a
variar mais.

### Ativo CMIG4

```{r}
CAPM_CMIG4 <- lm(CMIG4 ~ MKT,data = data)
```

Já na Cemig, o alfa tem valor numérico de -0,0003041, mas mais uma vez
possui um P-valor superior à 5%, o que faz com que ele seja
insignificante. Agora, caso tivesse valor significativo, indicaria o
retorno da empresa que não depende da variável analisada. Já o ativo
beta tem valor numérico igual a 1,0754770 e um P-valor inferior à 5%, o
que indica, mais uma vez, que o ativo é mais volátil que o mercado, mas
menos que os outros ativos.

## Questão 5:

Analise o poder explicativos dos modelos.

O poder explicativo dos modelos pode ser avaliado a partir do R quadrado
de cada modelo, já que estamos lidando com uma regressão linear de uma
unica variavel. Desse modo, o modelo do ativo BBSA3 possui um R quadrado
de 0,7087, o que significa que 70,87% da variável é explicada pelo
modelo. Já no ativo PETR4 o R-quadrado vale 0,5449, o que significa que
54,49% da variável é explicada pelo modelo. Por fim, o ativo CMIG4
possui um R-quadrado de 0,6362, que significa que 63,62% da variável é
explicada pelo modelo.

## Questão 6:

Estime o modelo proposto por Fama-French-Carhart para as 3 ações e
analise os resultados, cuja especificação se encontra abaixo:

### BBSA3

```{r}
modelo_FFC_BBSA3 <- lm(BBSA3 - RF ~ MKT + SMB + HML,data=data)
```

A priori, a fim de analisar o modelo de regressão do ativo BBSA3,
inicia-se entendendo o valor para o R\^2 ajustado (vamos utilizar o
ajustado, uma vez que o R\^2 nunca cai quando variáveis explicativas são
adicionadas ao modelo; diferentemente, o ajustado tende a cair quando
variáveis não-significativas são incorporadas no modelo) é igual a
0,7131, logo, implica que 71,31% da variação da variável dependente é
explicada pela variável independente. Ademais, o p-value é \<2.2e\^-16,
dessa forma, um valor estaticamente significativo, visto que é \<0,05
(relembrando que p-value é a probabilidade da estimativa pertencer a uma
distribuição com média zero). Ademais, analisando o p-value para cada
coeficiente, é possível perceber que o intercepto e o SMB possuem
valores maiores que 0,05, logo, suas estimativas são estaticamente
iguais a zero. Dessa forma, levando isso em consideração e
caracterizando cada valor do coeficiente com uma letra (Intercepto: B0,
MKT: B1, SMB: B2, HML: B3, WML:B4), podemos entender o efeito desses
valores na regressão. Neste modelo, a média condicional de Y depende de
3 variáveis explicativas, e a interpretação deve seguir a noção de
ceteris paribus (do latim, "tudo o mais constante"): Por exemplo, o B1
ser aproximadamente igual a 1,33 é o efeito do MKT sobre o log do prêmio
de risco do mercado (Ret i - rf) mantendo constante o log do valor das
demais variáveis estaticamente significativas do modelo.
Consequentemente, nota-se que o MKT tem influência majoritariamente
grande para a média condicional de Y. Similarmente, o B3 ser igual
aproximadamente a 0,22 é o efeito do HML sobre o log do prêmio de risco
do mercado (Ret i - rf) mantendo constante o log do valor das demais
variáveis estaticamente significativas do modelo e o B4 ser igual
aproximadamente a -0,24 é o efeito do WML sobre o log do prêmio de risco
do mercado (Ret i - rf) mantendo constante o log do valor das demais
variáveis estaticamente significativas do modelo. Nota-se, assim, que o
WML tem influência majoritariamente pequena para a média condicional de
Y.

### PETR4

```{r}
modelo_FFC_PETR4 <- lm(PETR4 - RF ~ MKT + SMB + HML,data=data)
```

A priori, a fim de analisar o modelo de regressão do ativo PETR4,
inicia-se entendendo o valor para o R\^2 ajustado (vamos utilizar o
ajustado, uma vez que o R\^2 nunca cai quando variáveis explicativas são
adicionadas ao modelo; diferentemente, o ajustado tende a cair quando
variáveis não-significativas são incorporadas no modelo) é igual a
0,5436, logo, implica que apenas 54,36% da variação da variável
dependente é explicada pela variável independente, um percentual
considerado "baixo". Ademais, o p-value é \<2.2e\^-16, dessa forma, um
valor estaticamente significativo, visto que é \<0,05 (relembrando que
p-value é a probabilidade da estimativa pertencer a uma distribuição com
média zero). Ademais, analisando o p-value para cada coeficiente, é
possível perceber que o intercepto, o SMB e o WML possuem valores
maiores que 0,05, logo, suas estimativas são estaticamente iguais a
zero. Dessa forma, levando isso em consideração e caracterizando cada
valor do coeficiente com uma letra (Intercepto: B0, MKT: B1, SMB: B2,
HML: B3, WML:B4), podemos entender o efeito desses valores na regressão.
Neste modelo, a média condicional de Y depende de 2 variáveis
explicativas, e a interpretação deve seguir a noção de ceteris paribus
(do latim, "tudo o mais constante"): Por exemplo, o B1 ser
aproximadamente igual a 1,47 é o efeito do MKT sobre o log do prêmio de
risco do mercado (Ret i - rf) mantendo constante o log do valor de HML.
Consequentemente, nota-se que o MKT tem influência majoritariamente
grande para a média condicional de Y. Similarmente, o B3 ser igual
aproximadamente a 0,33 é o efeito do HML sobre o log do prêmio de risco
do mercado (Ret i - rf) mantendo constante o log do valor de MKT.

### CMIG4

```{r}
modelo_FFC_CMIG4 <- lm(CMIG4 - RF ~ MKT + SMB + HML,data=data)
```

Para realizar a análise do ativo CMIG4, inicia-se observando o seu R\^2
ajustado, já que esse valor indica o percentual das variáveis que é
explicado pela variável independente. Desse modo, o R\^2 ajustado vale
63,36%. Agora fazendo a análise do intercepto, vemos que ele equivale,
numericamente, a -0,0004362, mas, como seu P-valor ultrapassa os 5%,
este valor se torna insignificante para o modelo. Os demais coeficientes
(MKT, SMB, HML e WML), valem, numericamente, 1,0849240; -0,0489817;
0,5451473 e -0,0061919, respectivamente. Porém, o P-valor do SMB e do
WML ultrapassam os 5% de limite, logo, também são insignificantes para o
modelo, já que são estatisticamente iguais a zero. Dessa forma,
caracterizando cada valor do coeficiente com uma letra (Intercepto: B0,
MKT: B1, SMB: B2, HML: B3, WML:B4), podemos observar o efeito de cada um
desses valores na regressão. Logo, observa-se que a média condicional de
Y depende de 2 variáveis explicativas (MKT e HML) pois são as duas
diferentes de 0 estatisticamente. Ou seja,o B1 ser aproximadamente igual
a 1,08 é o efeito do MKT sobre o log do prêmio de risco do mercado
mantendo constante o log do valor das demais variáveis estaticamente
significativas do modelo. Similarmente, o B3 ser igual aproximadamente a
0,55 é o efeito do HML sobre o log do prêmio de risco do mercado
mantendo constante o log do valor das demais variáveis estaticamente
significativas do modelo. Nota-se, assim, que o MKT tem influência
majoritariamente pequena para a média condicional de Y.

## Questão 7:

Estime agora o modelo de Fama-French e o de Fama-French-Carhart para
explicar os retornos do portfólio. Monte uma tabela comparativa entre
modelo CAPM e os 2 modelos gerados e analise os resultados. O modelo de
Fama-French tem a seguinte especificação \### Iniciando os modelos

```{r}
modelo_FF_BBSA3 <- lm(BBSA3 - RF ~ MKT + SMB + HML,data=data)

modelo_FF_PETR4 <- lm(PETR4 - RF ~ MKT + SMB + HML,data=data)

modelo_FF_CMIG4 <- lm(CMIG4 - RF ~ MKT + SMB + HML,data=data)
```

### BBSA3

```{r warning=FALSE}
stargazer(CAPM_BBSA3,modelo_FFC_BBSA3,modelo_FF_BBSA3, title = "Comparação de regressões - BBSA3",
          column.labels=c("CAPM","Fama-French-Carhart","Fama-French"),
          dep.var.labels.include=F,
          type = "text")
```

Ao analisar a tabela da BBSA3 no modelo CAPM, é possível identificar que
o índice MKT é o único que possui um valor significativo 1,296, com um
desvio padrão de 0,036 e um p-valor menor que 1%. Além disso, no modelo
Fama-French - Carhart, as variáveis SMB, HML e WML também possuem
valores significativos. O valor de MKT é de 1,333, com um desvio padrão
de 0,037, o valor de SMB é de -0,084, com um desvio padrão de 0,074, o
valor de HML é 0,221 com um desvio padrão de 0,101 e o valor de WML é
-0,243, com um desvio padrão de 0,069. O p-valor nesse caso também é
inferior a 1%. Ainda, no modelo Fama-French as variáveis com valores
significativos serão MKT, com um valor de 1,304 e um desvio padrão de
0,036, SMB com um valor de -0,102 e um desvio padrão de 0,075 e HML com
um valor de 0,321 e um desvio padrão de 0,098. Novamente o p-valor é
inferior a 1%.Por fim, com o valor de R\^2 ajustado, obtemos a
informação de que apenas 70,2% do valor das variáveis dependentes é
explicado pela variável independente.

### PETR4

```{r warning=FALSE}
stargazer(CAPM_PETR4,modelo_FFC_PETR4,modelo_FF_PETR4, title = "Comparação de regressões - PETR4",
          column.labels=c("CAPM","Fama-French-Carhart","Fama-French"),
          dep.var.labels.include=F,
          digits = 4,
          type="text")
```

Ao analisar a tabela da PETR4 no modelo CAPM, é possível identificar que
o índice MKT é o único que possui um valor significativo 1,445, com um
desvio padrão de 0,057 e um p-valor menor que 1%. Enquanto isso, no
modelo Fama-French - Carhart, as variáveis SMB, HML e WML também possuem
valores significativos. O valor de MKT é de 1,479, com um desvio padrão
de 0,059, o valor de SMB é de -0,180, com um desvio padrão de 0,119, o
valor de HML é 0,335, com um desvio padrão de 0,162 e o valor de WML é
-0,172, com um desvio padrão de 0,111. O p-valor nesse caso também é
inferior a 1%. Por fim, no modelo Fama-French as variáveis com valores
significativos serão MKT, com um valor de 1,459 e um desvio padrão de
0,057, SMB com um valor de -0,192 e um desvio padrão de 0,119 e HML com
um valor de 0,405 e um desvio padrão de 0,156. Novamente o p-valor é
inferior a 1%. Ainda, com o valor de R\^2 ajustado, obtemos a informação
de que apenas 53,8% do valor das variáveis dependentes é explicado pelo
modelo. \### CMIG4

```{r warning=FALSE}
stargazer(CAPM_CMIG4,modelo_FFC_CMIG4,modelo_FF_CMIG4, title = "Comparação de regressões - CMIG4",
          column.labels=c("CAPM","Fama-French-Carhart","Fama-French"),
          dep.var.labels.include=F,
          type="text")

```

No modelo CAPM, apenas o índice de mercado (MKT) possui valor
significante, de 1,075, com um desvio padrão de 0,037, e um P-valor
menor do que 1%. Já no segundo modelo, o Fama-French-Carhart, as
variáveis que apresentam valor significativo são o MKT e o HML. O
primeiro índice vale 1,085, com um desvio padrão de 0,037 e um P-valor
inferior à 1%. Já o segundo índice, vale 0,545, com um desvio padrão de
0,101 e um P-valor também inferior à 1%. O último modelo, o Fama-French
possui também duas variáveis significativas, o MKT e o HML. Desse modo,
o primeiro vale 1,084, com um desvio padrão de 0,036 e o segundo vale
0,548, com um desvio padrão também de 0.097, ambos com um P-valor
inferior à 1%. Para finalizar, o R\^2 ajustado do modelo vale 0,613, o
que significa que 61,3% das variáveis dependentes são explicadas pela
variável independente.

## Questão 8:

```{r}
results <- matrix(,
                  nrow = 10000,
                  ncol = 5)
name_coeficientes <- c("Alfa", "MKT", "SMB", "HML", "WML")
colnames(results) <- name_coeficientes
for (i in 1: 10000){
  index_amostras <- sample(1:547,300,T)
  amostra <- data[index_amostras,]
  mod <- lm(PORT-RF ~ MKT + SMB + HML + WML ,data=amostra)
  results[i,] <- mod$coefficients
}

par(mfrow=c(2,3))
for (name in name_coeficientes){
  Hist<-hist(results[,name], plot=F, breaks = 100)
  plot(Hist, main=name, xlab="",col=ifelse(Hist$breaks <= quantile(results[,name],0.025) , "red", ifelse (Hist$breaks >=quantile(results[,name],0.975), "red", "white")))
}
```

  Segundo o teste de robuste, pegando amostras aleatorias e rodando uma regressão em cima dela, ocorreu que o Alfa, o MKT, o SMB, o HML e o WML se estabilizaram em uma normal de media semelhante ao previsto pela amostra global, como apresentando na celula a seguir:
  
```{r}
output <- matrix(,nrow=4,ncol=5)
colnames(output) <- name_coeficientes
estatisticas <- c("Minimo","Media","Maximo","Desvio Padrao")
rownames(output) <- estatisticas
for (coeficiente in name_coeficientes){
  output["Minimo",coeficiente] <- min(results[,coeficiente])
  output["Media",coeficiente] <- median(results[,coeficiente])
  output["Maximo",coeficiente] <- max(results[,coeficiente])
  output["Desvio Padrao",coeficiente] <- sd(results[,coeficiente])
}
mod_completo <- lm(PORT-RF ~ MKT + SMB + HML + WML ,data=data)
```

```{r echo=FALSE}
paste("-------------------- Teste de Robustes --------------------") 
output
paste("-------------------- Modelo Completo --------------------") 
mod_completo$coefficients
```

  Como visivel pela estatistica, a media de todos os coeficientes do teste de robustes se aproximaram do real valor de testes do modelo completo, mostrando que o modelo está coerente.
  
## Creditos:

*Hlavac, Marek (2018). stargazer: Well-Formatted Regression and Summary
Statistics Tables.*
